臺灣士林地方法院刑事判決
110年度易字第391號
公  訴  人  臺灣士林地方檢察署檢察官
被      告  黃治瑋


                    （現另案於法務部○○○○○○○執行                      中）    
            林輝文




上列被告因竊盜等案件，經檢察官提起公訴（110年度偵字第324
8號），被告於準備程序中為有罪之陳述，經本院裁定以簡式審
判程序審理，並判決如下：
    主  文
黃治瑋犯如附表一各編號所示之罪，各處如附表一各編號所示之
刑及沒收之諭知。應執行有期徒刑玖月。
林輝文犯如附表一各編號所示之罪，各處如附表一各編號所示之
刑及沒收之諭知。應執行有期徒刑拾壹月。
    事  實
一、黃治瑋、林輝文2人共同為下列犯行：
　㈠黃治瑋、林輝文共同意圖為自己不法之所有，於民國110年1
    月6日凌晨0時40分許，在新北市○○區○○路0號旁之停車場，
    由黃治瑋在旁把風，林輝文則持客觀上足以對人之生命、身
    體、安全構成威脅，可供兇器使用之剪刀1支，擊破附表一
    編號1所示之車輛車窗後，竊取如附表一編號1所示之物品（
    所涉毀損部分未據告訴）得手。
  ㈡黃治瑋、林輝文又共同意圖為自己不法之所有，基於毀損他
    人物品及竊盜之犯意，於同日凌晨0時40分許，在新北市○○
    區○○路0號汐止火車站停車場，由黃治瑋在旁把風，林輝文
    則持前開剪刀擊破附表一編號2至4所示之車輛車窗後，竊取
    如附表一編號2至4所示之物品得手，並致令該車窗不堪使用
    。
  ㈢黃治瑋、林輝文另共同意圖為自己不法之所有，由黃治瑋在
    旁把風，林輝文則持前開剪刀撬開附表一編號5所示車輛之
    車門及引擎鎖後，駕駛該車輛離去而竊取得手。嗣經如附表
    一各編號所示之被害人發覺車窗遭毀損及遭竊，報警處理，
    經警到場後於附表一編號5所示車內扣得林輝文所有之附表
    二所示剪刀及棘輪板手，並循線追查，始悉上情。
二、案經連苑芷、鄒元晟、陳金助、李嘉慶訴由新北市政府警察
    局汐止分局報告臺灣士林地方檢察署檢察官偵查起訴。
    理  由
壹、程序事項
    被告黃治瑋、林輝文所犯者均係死刑、無期徒刑、最輕本刑
    為3 年以上有期徒刑以外之罪，渠等於準備程序中就被訴事
    實為有罪之陳述，經告知簡式審判程序之旨，並聽取檢察官
    、被告2人之意見後（見本院109 年度易字第391號卷【下稱
    本院卷】卷一第120頁至第122頁），本院認無不得或不宜改
    依簡式審判程序進行之情形，爰依刑事訴訟法第273 條之1 
    第1 項，裁定由進行簡式審判程序。是本案之證據調查，依
    刑事訴訟法第273 條之2規定，不受同法第159 條第1 項、
    第161 條之2 、第161 條之3 、第163 條之1 及第164 條至
    第170 條規定之限制，合先敘明。
貳、實體事項
一、上揭犯罪事實，業據被告2人於本院準備程序及審理中均坦
    承不諱（本院卷二第120頁、第124頁至第125頁），核與證
    人即被害人蔡麗麗之證述（臺灣士林地方檢察署110偵字第3
    248號卷【下稱偵卷】第39至41頁）、證人即告訴人連苑芷
    之證述（偵卷第43至46頁）、證人即告訴人鄒元晟之證述（
    偵卷第47至49頁）、證人即告訴人陳金助之證述（偵卷第51
    至53頁）、證人即告訴人李嘉慶之證述（偵卷第55至57頁、
    第59至61頁）、證人即告訴人李昀陽之證述（偵卷第79至82
    頁、第83至84頁）均大致相符，並有失車-案件基本資料詳
    細畫面報表（車號0000-00，偵卷第73頁）、贓物認領保管
    單（偵卷第71頁）、案發現場沿路及汐止車站停車場監視器
    畫面截圖（偵卷第95至106、108頁）、車輛尋獲及案發現場
    照片（偵卷第109至117頁）、車輛詳細資料報表（車號000-
    0000號車輛、車號000-0000號車輛、車號000-0000號車輛、
    車號000-0000號車輛、車號0000-00號車輛，見偵卷第169至
    177頁）、新北市政府警察局110年2月17日新北警鑑字第110
    0297077號鑑驗書及附件該分局109年12月29日新北警鑑字第
    1092557203號鑑驗書（本院110年度審易字第755號卷【下稱
    審易卷】第123至128頁）、新北市政府警察局汐止分局尋獲
    李嘉慶5561-FH號自小貨車案現場勘察報告（審易卷第129至
    149頁）等資料在卷可稽，復有剪刀及棘輪板手各1支扣案可
    佐，足認被告2人之自白均核與事實相符，堪以採信。綜上
    ，本案事證明確，被告2人上開犯行均堪予認定，均依法論
    科。
二、論罪科刑： 
  ㈠按刑法第321 條第1 項第3 款之攜帶兇器竊盜罪，係以行為
    人攜帶兇器竊盜為其加重條件，此所謂兇器，其種類並無限
    制，凡客觀上足對人之生命、身體、安全構成威脅，具有危
    險性之兇器均屬之，且祇須行竊時攜帶此種具有危險性之兇
    器為已足，並不以攜帶之初有行兇之意圖為必要（最高法院
    79年台上字第5253號判例意旨參照）。查：被告林輝文於行
    竊時攜帶之剪刀1支，既能用以敲破車窗，可見其質地堅硬
    ，於客觀上具有危險性，足對人之生命、身體構成威脅，堪
    認屬刑法第321 條第1 項第3 款所指之兇器無訛。
　㈡核被告2人就事實欄㈠、㈢部分所為，均係犯刑法第321 條第1
     項第3 款之攜帶兇器竊盜罪；就事實欄㈡部分所為，則均
    係犯刑法第321 條第1 項第3 款之攜帶兇器竊盜罪及同法第
    354 條之毀損罪，共3罪。被告2人就事實欄㈡部分所示犯行
    （即附表一編號2至4所示部分），均係以一行為觸犯攜帶兇
    器竊盜罪及毀損罪二罪名，為想像競合犯，應均依刑法第55
    條規定，從一重攜帶兇器竊盜罪處斷。
　㈢被告2人所犯上開5 罪，時間相隔雖近，然渠等之犯意各別，
    各次之被害人及犯罪所得均有不同，客觀上可按其行為外觀
    ，分別評價，故應予分論併罰。被告2人就本案5次竊盜犯行
    ，彼此間有犯意聯絡及行為分擔，均應論以共同正犯。
  ㈣被告林輝文前：①因竊盜案件，經臺灣板橋地方法院（現更名
    為臺灣新北地方法院，以下均稱臺灣新北地方法院）97年度
    易字第2344號判決判處有期徒刑7 月（5 罪），應執行有期
    徒刑2 年4 月，並經臺灣高等法院97年度上易字第3130號判
    決上訴駁回確定；②因竊盜案件，經臺灣新北地方法院97年
    度易字第2757號判決判處有期徒刑4 月（21罪）、3 月（6 
    罪），應執行有期徒刑2 年10月，於刑之執行前強制工作3 
    年，並經臺灣高等法院98年度上易字第2311號判決上訴駁回
    確定；③因竊盜等案件，經臺灣新北地方法院97年度易字第3
    197號判決判處有期徒刑4 月（3 罪）、3 月，應執行有期
    徒刑1 年確定，上開①至③各罪，嗣經臺灣新北地方法院101
    年度聲字第232 號裁定應執行有期徒刑6 年確定，於104 年
    9 月14日假釋出監，交付保護管束至105 年9 月3 日期滿未
    經撤銷假釋而視為執行完畢。又④因妨害公務案件，經臺灣
    新北地方法院108 年度簡字第852 號判決判處有期徒刑4 月
    確定，於109年1 月1 日執行完畢；被告黃治瑋前因竊盜案
    件，經本院以102年度審易字第2262號判決判處應執行有期
    徒刑8月，嗣經臺灣高等法院駁回上訴確定，於105年9月1日
    易科罰金執行完畢等情，有渠等之臺灣高等法院被告前案記
    錄表可考，是被告2人均於受有期徒刑執行完畢後，5 年以
    內故意再犯本件有期徒刑以上之5 罪，均為累犯。而觀司法
    院釋字第775 號解釋其解釋文及理由之意旨，係指構成累犯
    者，不分情節，一律加重最低本刑，於不符合刑法第59條所
    定要件之情形下，致生行為人所受之刑罰超過其所應負擔罪
    責之個案，不符罪刑相當原則、比例原則。於此範圍內，在
    修正前，為避免發生上述罪刑不相當之情形，法院就該個案
    應裁量是否加重最低本刑；準此，該解釋係指個案應量處最
    低法定刑、又無法適用刑法第59條在內減輕規定之情形，法
    院應依此解釋意旨裁量不予加重最低本刑。經核本案被告2
    人所犯5次犯行並無此種情形，是加重法定最低度刑，尚不
    至於使行為人所受之刑罰超過其所應負擔罪責，而無上開解
    釋所指不符罪刑相當原則與比例原則之情形，爰均依刑法第
    47條第1 項規定加重其刑。
  ㈤爰以行為人責任為基礎，並審酌被告2人前均已有竊盜前科，
    猶不知警惕悔改，不思依循正當途徑獲取所需，冀望不勞而
    獲，再犯本案5 次竊盜犯行，顯然欠缺尊重他人財產權之觀
    念，嚴重危害社會治安，應予非難。惟念被告2人犯後均已
    坦承犯行，態度尚可，兼衡被告2人本案各次竊盜犯行之角
    色分工，及渠等之犯罪動機、目的、手段、犯罪所得、所生
    危害、迄今尚未賠償如附表一各編號所示告訴人所受損失，
    但渠等所竊得如附表一編號5所示之車輛，業經警方尋獲並
    已合法發還告訴人李嘉慶，有贓物認領保管單在卷可稽等情
    （偵卷第71頁），暨被告黃治瑋自陳國小畢業之教育智識程
    度、已婚、入監前做粗工、收入不固定、太太即將生產之家
    庭生活經濟狀況等一切情狀（本院卷二第133頁），被告林
    輝文自陳國中畢業之教育智識程度、未婚、入監前無業之家
    庭生活經濟狀況等一切情狀（本院卷二第133頁），分別量
    處如附表一各編號「罪名及宣告刑」欄所示之刑，以資懲儆
    。復考量本案各次犯行時間相近、罪質相同等情，定其應執
    行刑如主文所示。
三、沒收部分
    按供犯罪所用、犯罪預備之物或犯罪所生之物，屬於犯罪行
    為人者，得沒收之，刑法第38條第2項前段定有明文；次按
    犯罪所得，屬於犯罪行為人者，沒收之。前2項之沒收，於
    全部或一部不能沒收或不宜執行沒收時，追徵其價額，刑法
    第38條之1第1項前段、第3項亦有明文規定；另刑法上責任
    共同原則，係指共同實行犯罪行為之人，在合同意思範圍以
    內，各自分擔犯罪行為之一部，相互利用他人之行為，以達
    其共同犯罪之目的者，即應對於全部所發生之結果共同負責
    。亦即責任共同原則僅在處理共同犯罪參與關係中責任之認
    定，與犯罪工具物之沒收重在犯罪預防並遏止犯罪，以及犯
    罪所得之沒收旨在澈底剝奪犯罪利得以根絕犯罪誘因，係屬
    兩事。又沒收固為刑罰與保安處分以外之獨立法律效果，但
    沒收人民財產使之歸屬國庫，係對憲法所保障人民財產基本
    權之限制，性質上為國家對人民之刑事處分，對人民基本權
    之干預程度，並不亞於刑罰，原則上仍應恪遵罪責原則，並
    應權衡審酌比例原則，尤以沒收之結果，與有關共同正犯所
    應受之非難相較，自不能過當。從而，共同正犯間關於犯罪
    所得、犯罪工具物應如何沒收，仍須本於罪責原則，並非一
    律須負連帶責任；況且應沒收物已扣案者，本無重複沒收之
    疑慮，更無對各共同正犯諭知連帶沒收或重複諭知之必要，
    否則即科以超過其罪責之不利責任。因之，本院往昔採連帶
    沒收共同正犯犯罪所得，及就共同正犯間犯罪工具物必須重
    複諭知之相關見解，自不再援用，應改為共同正犯間之犯罪
    所得應就各人實際分受所得部分而為沒收及追徵；而犯罪工
    具物須屬被告所有，或被告有事實上之處分權者，始得在該
    被告罪刑項下併予諭知沒收。至於非所有權人，又無共同處
    分權之共同正犯，自無庸在其罪刑項下諭知沒收或連帶沒收
    及追徵（最高法院108年度台上字第1001號判決意旨參照）
    。又所謂各人「所分得」，係指各人「對犯罪所得有事實上
    之處分權限」，法院應視具體個案之實際情形而為認定：倘
    若共同正犯各成員內部間，對於不法利得分配明確時，固應
    依各人實際分配所得沒收；然若共同正犯成員對不法所得並
    無處分權限，其他成員亦無事實上之共同處分權限者，自不
    予諭知沒收；至共同正犯各成員對於不法利得享有共同處分
    權限時，則應負共同沒收之責。至於上揭共同正犯各成員有
    無犯罪所得、所得數額，係關於沒收、追繳或追徵標的犯罪
    所得範圍之認定，因非屬犯罪事實有無之認定，並不適用嚴
    格證明法則，無須證明至毫無合理懷疑之確信程度，應由事
    實審法院綜合卷證資料，依自由證明程式釋明其合理之依據
    以認定之（最高法院104年度第13次刑事庭會議決議、最高
    法院104年度台上字第3937號判決意旨參照）。查：
　⒈供犯罪所用之物部分：
　  扣案如附表二所示之剪刀及棘輪板手各1 支，為被告林輝文
    所有供其犯及預備犯本案5次犯行所用之工具，業據其供承
    在卷（本院卷二第130頁），爰依刑法第38條第2 項前段之
    規定，於被告林輝文所犯本案5次犯行之主文項下宣告沒收
    之（即如附表一各編號「罪名及宣告刑」欄所示）。
  ⒉犯罪所得部分：
　⑴就附表一編號1至4所示部分
　　被告2人共同竊取如附表一編號1至4所示之財物，業經本院
    認定如前，該等犯罪所得均未扣案，亦未實際合法發還予如
    附表一編號1至4所示之告訴人，然就此部分犯罪所得之分配
    乙節，被告黃治瑋於警詢及本院準備程序時均供稱：我都沒
    有分到東西等語（偵卷第18頁、本院卷二第120頁），核與
    被告林輝文所供稱：東西都是我拿走的等語（偵卷第297頁
    ）相符，是堪認如附表一編號1至4所示之物均為被告林輝文
    之犯罪所得，爰各依刑法第38條之1 第1 項前段、第3 項規
    定，分別於被告林輝文所犯各罪刑項下諭知宣告沒收，如全
    部或一部不能沒收或不宜執行沒收時，追徵其價額。
　⑵就附表一編號5所示部分
　　查被告2人就此部分所竊得如附表一編號5所示之車輛，業已
    發還予告訴人李嘉慶乙節，有贓物認領保管單1 份在卷可參
    （偵卷第71頁），是此部分之犯罪所得既已實際發還被害人
    ，自不予宣告沒收或追徵，附此敘明。
據上論斷，應依刑事訴訟法第273 條之1 第1 項、第299 條第1
項前段，刑法第28條、第321 條第1 項第3 款、第51條第5 款、
第47條第1 項、第55條、第38條第2 項前段、第38條之1 第1項
前段、第3 項，刑法施行法第1 條之1 第1 項，判決如主文。
本案經檢察官詹于槿提起公訴，檢察官江玟萱到庭執行職務。 
　　　
中　　華　　民　　國　　110 　年　　12　　月　　30　　日
                  刑事第五庭　　法  官  李郁屏
以上正本證明與原本無異。
如不服本判決，應於判決送達後20日內向本院提出上訴狀（應抄
附繕本），並應敘述具體理由。其未敘述上訴理由者，應於上訴
期間屆滿後20日內向本院補提理由書 (均須按他造當事人之人數
附繕本 )「切勿逕送上級法院」。告訴人或被害人如對於本判決
不服者，應具備理由請求檢察官上訴，其上訴期間之計算係以檢
察官收受判決正本之日期為準。
因疫情而遲誤不變期間，得向法院聲請回復原狀。　　　　　　                                書記官  李登寶
中　　華　　民　　國　　110 　年　　12　　月　　30　　日
附錄本案論罪科刑之依據：
中華民國刑法第321條
犯前條第一項、第二項之罪而有下列情形之一者，處六月以上五
年以下有期徒刑，得併科五十萬元以下罰金：
一、侵入住宅或有人居住之建築物、船艦或隱匿其內而犯之。
二、毀越門窗、牆垣或其他安全設備而犯之。
三、攜帶兇器而犯之。
四、結夥三人以上而犯之。
五、乘火災、水災或其他災害之際而犯之。
六、在車站、港埠、航空站或其他供水、陸、空公眾運輸之舟、
    車、航空機內而犯之。
前項之未遂犯罰之。
附表一
編 號 車輛 告訴人/被害人 遭竊物品 罪名及宣告刑 1 BEJ-7838號自用小客車 蔡麗麗 （未據告訴） 行車紀錄器1台（價值12,000元） 黃治瑋共同犯攜帶兇器竊盜罪，累犯，處有期徒刑柒月。  林輝文共同犯攜帶兇器竊盜罪，累犯，處有期徒刑捌月。扣案如附表二所示之物均沒收；未扣案之犯罪所得行車紀錄器壹台沒收之，於全部或一部不能沒收或不宜執行沒收時，追徵其價額。 2 BHV-5169號自用小客車 連苑芷 行車紀錄器1台（價值4,000元）、口罩1盒（價值300元）、眼鏡1副（價值2,000元）、保溫瓶1個（價值1,000元） 黃治瑋共同犯攜帶兇器竊盜罪，累犯，處有期徒刑柒月。  林輝文共同犯攜帶兇器竊盜罪，累犯，處有期徒刑捌月。扣案如附表二所示之物均沒收；未扣案之犯罪所得行車紀錄器壹台、口罩壹盒、眼鏡壹副及保溫瓶壹個均沒收之，於全部或一部不能沒收或不宜執行沒收時，追徵其價額。 3 AYD-7765號自用小客車 鄒元晟 行車紀錄器（價值4,500元）、口罩1盒（價值300元）、墨鏡2副（各價值3,000元） 黃治瑋共同犯攜帶兇器竊盜罪，累犯，處有期徒刑柒月。  林輝文共同犯攜帶兇器竊盜罪，累犯，處有期徒刑捌月。扣案如附表二所示之物均沒收；未扣案之犯罪所得行車紀錄器壹台、口罩壹盒及墨鏡貳副均沒收之，於全部或一部不能沒收或不宜執行沒收時，追徵其價額。 4 ATK-9550號自用小客車 陳金助 現金400元 黃治瑋共同犯攜帶兇器竊盜罪，累犯，處有期徒刑柒月。  林輝文共同犯攜帶兇器竊盜罪，累犯，處有期徒刑捌月。扣案如附表二所示之物均沒收；未扣案之犯罪所得新臺幣肆佰元沒收之，於全部或一部不能沒收或不宜執行沒收時，追徵其價額。 5 5561-FH號自用小客貨車 李嘉慶 5561-FH號自用小客貨車1部（已發還李嘉慶）  黃治瑋共同犯攜帶兇器竊盜罪，累犯，處有期徒刑柒月。  林輝文共同犯攜帶兇器竊盜罪，累犯，處有期徒刑捌月。扣案如附表二所示之物均沒收。 
附表二 應沒收之物
編號 物品  1 棘輪板手1支  2 剪刀1把